臺灣士林地方法院刑事判決
公　訴　人　臺灣士林地方法院檢察署檢察官
被　　　告　乙○○
上列被告因家庭暴力之傷害等案件，經檢察官提起公訴（96年度
偵字第2064號），本院於訊問被告後，被告為有罪之陳述，經裁
定認為宜以簡式審判程序審理，並判決如下：
    主  文
乙○○傷害人之身體，處拘役伍拾日，如易科罰金，以銀元參佰
元即新臺幣玖佰元折算壹日，減為拘役貳拾伍日，如易科罰金，
以銀元參佰元即新臺幣玖佰元折算壹日。又違反法院依家庭暴力
防治法第16條第2 項、第14條第1 項所為禁止遠離住居所之暫時
保護令裁定，處拘役肆拾日，如易科罰金，以新臺幣壹仟元折算
壹日，減為拘役貳拾日，如易科罰金，以新臺幣壹仟元折算壹日
。又違反法院依家庭暴力防治法第16條第2 項、第14條第1 項所
為禁止騷擾、通信之暫時保護令裁定，處拘役肆拾日，如易科罰
金，以新臺幣壹仟元折算壹日，減為拘役貳拾日，如易科罰金，
以新臺幣壹仟元折算壹日。應執行拘役陸拾日，如易科罰金，以
銀元參佰元即新臺幣玖佰元折算壹日。
    事  實
一、乙○○與甲○○原為夫妻（於民國95年6 月13日離婚），具
    有家庭暴力防治法第3 條第1 款所定之家庭成員關係。95年
    4 月10日上午7 時許，乙○○駕車停放在臺北市○○區○○
    街160 巷22弄39號前時，與甲○○因細故起爭執，乙○○明
    知甲○○正開啟後車門伸手入車內欲抱走後座幼子，竟基於
    普通傷害及毀損之犯意，發動引擎駕車離去，甲○○因此遭
    拖行數公尺，致受有顏面2 x3公分、2 x0.5公分擦挫傷、下
    背3 x2公分擦挫傷、左肘2 x2公分擦挫傷、雙膝5 x5公分、
    1 x1公分、3 x3公分、2 x2公分、7 x3公分擦挫傷、雙足各
    3 處1 x1公分擦挫傷之傷害，以及造成甲○○所配掛之眼鏡
    因掉落地面而斷裂、所穿著之長褲因磨地而破損，均致令不
    堪用，足以生損害於甲○○。
二、乙○○明知經上揭事件後，經甲○○聲請，本院於95年5 月
    31日以95年度緊暫家護字第3 號裁定核發民事暫時保護令，
    命乙○○不得直接或間接對甲○○為騷擾、通話、通信之聯
    絡行為，且應遠離甲○○位於臺北市○○區○○街166 巷42
    弄4 號2 樓之住所至少200 公尺等，並由臺北市政府警察局
    內湖分局於95年5 月31日下午6 時執行，竟(一)基於違反保護
    令之犯意，於95年7 月5 日晚上11時許，前往上址甲○○住
    處1 樓，並躲在牆角，以此方式違反上開保護令至少遠離甲
    ○○住處200 公尺之規定。(二)基於違反保護令及恐嚇危害安
    全之犯意，又於95年7 月中旬某日，撥打甲○○之行動電話
    留言恫嚇稱：「... 你不要逼我走絕路... 你把我逼急了，
    不要怪我，我會做出讓你沒有辦法後悔的事情」等語，以此
    加害生命、身體之事恐嚇甲○○，使甲○○心生畏懼，致生
    危害於甲○○之安全，並以此方式違反上開保護令不得直接
    或間接對甲○○為騷擾、通信之聯絡行為之規定。
三、案經甲○○訴由臺北市政府警察局內湖分局報告臺灣士林地
    方法院檢察署檢察官偵查起訴。
    理  由
一、按簡式審判程序之證據調查，不受第159 條第1 項之限制，
    刑事訴訟法第273 條之2 定有明文，是依上開規定，於行簡
    式審判程序之案件，被告以外之人於審判外之陳述，除有其
    他不得作為證據之法定事由外，應認具有證據能力。查本案
    證人即告訴人甲○○於警詢及偵訊中所為陳述，雖係被告以
    外之人於審判外之陳述，惟因本案採行簡式審判程序，復無
    其他不得作為證據之法定事由，揆諸首揭說明，均應認具有
    證據能力，核先敘明。
二、上揭犯罪事實，業據被告乙○○於本院準備程序中坦承不諱
    ，核與告訴人甲○○於警詢、偵訊時之指訴情節相符，並有
    95年4 月10日家庭暴力事件驗傷診斷書1 紙、甲○○眼鏡及
    長褲毀損照片6 張、本院95年度緊暫家護字第3 號民事暫時
    保護令1 紙、臺北市政府警察局士林分局95年5 月31日保護
    令執行記錄表1 紙、錄音光碟及譯文各1 份（分見臺灣士林
    地方法院檢察署95年度他字第3449號卷第7 頁、第43頁至第
    45頁、第13頁至第14頁，本院95年度家護字第272 號卷第45
    頁、臺灣士林地方法院檢察署96年度偵字第2064號卷第40頁
    ）在卷可憑，足認被告自白與事實相符，可以採信。本件事
    證明確，被告之犯行堪予認定，應依法論科。
三、查被告為事實欄一之行為後，刑法於94年2 月2 日修正公佈
    ，95年7 月1 日施行，而刑法施行法亦於95年6 月14日增訂
    第1 條之1 。修正後刑法第2 條第1 項規定：「行為後法律
    有變更者，適用行為時之法律。但行為後之法律有利於行為
    人者，適用最有利於行為人之法律。」，係規範行為後法律
    變更所生新舊法比較適用之準據法，於新法施行後，應適用
    修正後刑法第2 條第1 項之規定，為「從舊從輕」之比較（
    按此條項規定，僅係新、舊法之比較適用之宣示性指導原則
    ，並非實體刑罰法律，自不生行為後法律變更之比較適用問
    題）。經查：刑法第277 條第1 項、第305 條及第354 條雖
    未修正，然刑法第277 條第1 項、第305 條、第354 條所定
    罰金刑部分之法定刑最低刑度依修正前刑法第33條第5 款規
    定，為銀元1 元以上即新臺幣3 元以上，而修正後刑法第33
    條第5 款已將罰金刑調整為新臺幣1,000 元以上，以百元計
    算，是比較修正前後刑度結果，修正後之規定對被告並非較
    為有利，自應適用修正前刑法第33條第5 款之規定。
四、按家庭暴力防治法所稱「家庭暴力」，係指家庭成員間實施
    家庭或精神上不法侵害之行為；所稱「家庭暴力罪」，係指
    家庭成員間故意實施家庭暴力行為而成立其他法律所規定之
    犯罪，家庭暴力防治法第2 條第1 款、第2 款分別定有明文
    。核被告乙○○就事實欄一所為，係犯刑法第277 條第1 項
    之傷害罪及同法第354 條之毀損罪；就事實欄二之(一)所為，
    係犯家庭暴力防治法第61條第4 款之違反保護令罪；就事實
    欄二之(二)所為，係犯刑法第305 條之恐嚇危害安全罪及家庭
    暴力防治法第61條第2 款之違反保護令罪。被告就事實一所
    為傷害及毀損之行為，以及就事實二之(二)以撥打電話留言之
    方式恐嚇、違反保護令騷擾告訴人之行為，均係一行為同時
    觸犯數罪名，為想像競合犯，均應依刑法第55條之規定，分
    別從一重之傷害罪及違反保護令罪處斷。再被告所犯上開3
    罪間，犯意各別，行為互殊，應予分論併罰。
五、起訴意旨雖認被告除前揭語音留言外，另有於95年7 月間多
    次撥打電話騷擾、恐嚇甲○○之行為，惟此部分除告訴人之
    指訴，別無其他積極證據足以佐證其說，復經公訴人於本院
    準備程序中當庭減縮此部分犯罪事實（見本院96年12月3 日
    準備程序筆錄）在卷，故此部分不能證明被告犯罪。惟此部
    分如成立犯罪，檢察官認為與前開論罪科刑部分有接續犯之
    實質上一罪關係，爰不另為無罪之諭知。又起訴意旨雖認被
    告2 次違反保護令之行為係基於接續犯意而為之單一行為，
    惟查，所謂接續犯，係指數行為於同時同地或密切接近之時
    地實施，侵害同一之法益，各行為之獨立性極為薄弱，依一
    般社會健全觀念，在時間差距上，難以強行分開，在刑法評
    價上，以視為數個舉動之接續施行，合為包括之一行為予以
    評價較為合理，始足當之（最高法院86年臺上字第3295號判
    例意旨參照）。本案被告所為事實欄二之(一)、(二)所示之犯行
    ，分別係於95年7 月5 日夜間及7 月中旬某日為之，既非於
    時間極密接之時間內先後實行，其違反保護令之行為態樣亦
    顯有不同，尚難認其個別行為不具獨立性，是被告顯係基於
    個別之犯意而分別起意為該2 次違反保護令之行為，此與接
    續犯之要件尚屬有間，起訴意旨認此部分被告係基於單一違
    反保護令犯意所為之接續行為，應僅成立實質上一罪，容有
    誤會，併予敘明。
六、爰審酌被告犯罪之動機、目的、手段、所生危害，告訴人受
    傷程度，及被告犯罪後坦承犯行，態度尚稱良好，併其生活
    狀況、品行、智識程度等一切情狀，量處如主文所示之刑。
    又被告就事實一之行為，其行為時之刑法第41條第1 項前段
    規定：「犯最重本刑為5 年以下有期徒刑以下之刑之罪，而
    受6 個月以下有期徒刑或拘役之宣告，因身體、教育、職業
    、家庭之關係或其他正當事由，執行顯有困難者，得以1 元
    以上3 元以下折算1 日，易科罰金。」又依修正前罰金罰鍰
    提高標準條例第2 條前段（現已刪除）規定，就其原定數額
    提高為100 倍折算1 日，則本件被告就事實一之行為時之易
    科罰金折算標準，最高得以銀元300 元折算1 日，經折算為
    新臺幣後，應以新臺幣900 元折算1 日。惟被告行為後，新
    修正之刑法第41條第1 項前段則規定：「犯最重本刑為5 年
    以下有期徒刑以下之刑之罪，而受6 個月以下有期徒刑或拘
    役之宣告者，得以新臺幣1,000 元、2,000 元或3,000 元折
    算1 日，易科罰金。」，比較修正前後之易科罰金折算標準
    ，以95年7 月1 日修正公布施行前之規定，較有利於被告，
    則應依刑法第2 條第1 項前段，適用修正前刑法第41條第1
    項前段規定，定其易科罰金之折算標準；至事實二(一)(二)之2
    次行為，自應依新刑法第41條第1 項前段規定，定其易科罰
    金之折算標準。再按被告就事實一二之犯罪時間均在96年4
    月24日以前，合於中華民國96年罪犯減刑條例之減刑要件，
    應依該條例第2 條第1 項第3 款規定，分別減其宣告刑二分
    之一，並分別依修正前刑法第41條第1 項前段規定及修正後
    刑法第41條第1 項前段規定，諭知易科罰金之標準。末按，
    數罪併罰，有2 裁判以上者，依第51條之規定，定其應執行
    之刑，刑法第53條定有明文。又裁判確定前犯數罪，其中1
    罪在新法施行前者，亦應依刑法第2 條第1 項之規定，適用
    最有利於行為人之法律，最高法院95年5 月23日第8 次刑事
    庭會議決議第5 點參照，查本案被告於裁判確定前犯數罪，
    其中就事實一之行為係在95年7 月1 日前犯之，而刑法第51
    條業於95年7 月1 日修正施行，修正前刑法第51條第6 款規
    定：「宣告多數拘役者，比照前款定其刑期。但不得逾4 個
    月。」，修正後刑法第51條第6 款規定：「宣告多數拘役者
    ，比照前款定其刑期。但不得逾120 日。」綜觀此款修正，
    僅係將不得逾4 個月改為120 日，對被告並無利或不利，無
    新舊法比較適用可言，爰依現行刑法第51條第6 款規定，定
    其應執行之刑。另按「於94年1 月7 日刑法修正施行前犯併
    合處罰數罪中之1 罪，且該數罪均符合第41條第1 項得易科
    罰金之規定者，適用90年1 月4 日修正之刑法第41條第2 項
    規定。」，修正後刑法施行法第3 條之1 第3 項定有明文。
    本件被告就事實一之行為係在95年7 月1 日前犯之，揆諸上
    揭法條，就其應執行之刑，自應依修正前刑法第41條第1 項
    前段之規定，諭知被告易科罰金之折算標準。
七、末按修正刑法係自95年7 月1 日起施行，在此之前，刑法分
    則編有關罰金刑之貨幣單位係銀元；且依刑法分則編應處罰
    金者，應適用罰金罰鍰提高標準條例第1 條之規定；亦即應
    按各該具體條文制訂或修正之時間先後，定其提高之倍數。
    惟被告於為事實一之行為後，刑法施行法增訂第1 條之1 ，
    於95年6 月14日經總統公佈，並自同年7 月1 日起施行；該
    條規定：「中華民國94年1 月7 日刑法修正施行後，刑法分
    則編所定罰金之貨幣單位為新臺幣。94年1 月7 日刑法修正
    時，刑法分則編未修正之條文定有罰金者，自94年1 月7 日
    刑法修正施行後，就其所定數額提高為30倍。但72年6 月26
    日至94年1 月7 日新增或修正之條文，就其所定數額提高為
    3 倍」。亦即，自95年7 月1 日起，刑法分則編所定罰金之
    貨幣單位，由原來之銀元改為新臺幣；且94年1 月7 日刑法
    修正時，刑法分則編未修正之條文定有罰金者，自95年7 月
    1 日起，有關罰金之數額提高為30倍。本案被告就事實一所
    犯刑法第277 條第1 項之傷害罪，該罪自24年7 月1 日施行
    後即未再修正，依增訂刑法施行法第1 條之1 之規定，其罰
    金以新臺幣為單位，數額應提高30倍。此與增訂前之罰金以
    銀元為單位，且適用罰金罰鍰提高標準條例第1 條前段之結
    果應提高10倍，而新臺幣與銀元之比例為1 ：3 ，換算結果
    亦為30倍者，並無不同。亦即增訂刑法施行法第1 條之1 之
    意旨，僅在使刑法規範之罰金刑之貨幣單位，一律改為新臺
    幣，並使增訂前後有關罰金刑提高之倍數一致，對被告而言
    ，並無有利、不利之比較適用之問題，且此增訂之規定應屬
    罰金罰鍰提高標準條例第1 條但書之情形，當無同條前段規
    定之適用，自應逕行適用刑法施行法第1 條之1 之規定。
據上論斷，應依刑事訴訟法第273 條之1 第1 項、第299 條第1
項前段，家庭暴力防治法第61條第2 款、第4 款，刑法第2 條第
1 項前段、第11條前段、第277 條第1 項、第305 條、第354 條
、第41條第1 項前段、第55條、第51條第6 款，修正前刑法第41
條第1 項前段，刑法施行法第1 條之1 、第3 條之1 第3 項，修
正前罰金罰鍰提高標準條例第2 條，現行法規所定貨幣單位折算
新臺幣條例第2 條，中華民國96年罪犯減刑條例第2 條第1 項第
3 款、第7 條、第10條第1 項，判決如主文。
本案經檢察官莊富棋到庭執行職務。
中　　華　　民　　國　　96　　年　　12　　月　　17　　日
  　　　　　　　　刑事第七庭法　官　  許碧惠
以上正本證明與原本無異。
如不服本判決，應於收受送達後10日內向本院提出上訴書狀，其
未敘述上訴之理由者並得於上訴期間屆滿後20日內向本院補提理
由書（均須按他造當事人之人數附繕本）。
                            書記官    徐仁豐
中　　華　　民　　國　　96　　年　　12　　月　　17　　日
附錄
刑法第277 條第1 項：
傷害人之身體或健康者，處3 年以下有期徒刑、拘役或1,000 元
以下罰金。
刑法第354 條
毀棄、損壞前2 條以外之他人之物，或致令不堪用，足以生損害
於公眾或他人者，處2 年以下有期徒刑、拘役或500 元以下罰金
。
刑法第305 條
以加害生命、身體、自由、名譽、財產之事，恐嚇他人致生危害
於安全者，處2 年以下有期徒刑、拘役或300 元以下罰金。
家庭暴力防治法第61條
違反法院依第14條第1 項、第16條第3 項所為之下列裁定者，為
本法所稱違反保護令罪，處3 年以下有期徒刑、拘役或科或併科
新臺幣10萬元以下罰金：
一禁止實施家庭暴力。
二禁止騷擾、接觸、跟蹤、通話、通信或其他非必要之聯絡行為
  。
三遷出住居所。
四遠離住居所、工作場所、學校或其他特定場所。
五完成加害人處遇計畫。
